【裁判字號】    88,中交簡上,333
【裁判日期】    890907
【裁判案由】    過失傷害
【裁判全文】
臺灣臺中地方法院刑事判決                    八十八年度中交簡上字第三三三號
    上  訴  人  丙○○
    即  被  告
右上訴人因過失傷害案件，不服臺灣臺中地方法院台中簡易庭八十八年度中交簡字第
四六號中華民國八十八年九月十三日第一審簡易判決（聲請案號：台灣台中地方法院
檢察署八十八年度偵字第一五三七五號），提起上訴，本院合議庭逕依通常程序為第
一審判決如左：
    主  文
原判決撤銷。
丙○○因過失傷害人，處有期徒刑貳月，如易科罰金，以參佰元折算壹日。
    事  實
一、丙○○於民國八十八年五月十七日十三時十分許，駕駛ＧＢ─三一三六號自小客
    車沿台中市○○○○街欲左轉大連路往中清路方向行駛，行經台中市○○路與中
    清東一街無號誌之交岔路口時，應注意車輛行至無號誌之交岔路口，支線道車應
    暫停讓幹線道車先行，且依當時天候晴，路面乾燥，無缺陷，無障礙物，視距良
    好等情形，並無不能注意之情事，竟疏未注意車前狀況，並隨時採取必要之安全
    措施，未讓幹道車先行即貿然左轉，適甲○○騎乘ＳＶＡ─二七七號機車沿大連
    路由中清路往山西路直行，途經前開交岔路口，應注意減速慢行，作隨時停車之
    準備，且依當時情形，無不能注意情事，竟疏未注意，未減速慢行，因而兩車碰
    撞，致甲○○人車倒地，受有臉部撕裂傷、右股骨轉子間骨折及右橈尺骨遠端開
    放性、粉碎性骨折之傷害。
二、案經甲○○訴由臺灣臺中地方法院檢察署檢察官向本院臺中簡易庭聲請簡易判決
    處刑。
    理  由
一、訊據上訴人即被告丙○○固坦承於右揭時地駕駛ＧＢ－三一三六號自小客車與告
    訴人甲○○所騎乘ＳＶＡ－二七七號機車發生碰撞，致告訴人受有前開傷害等事
    實，惟矢口否認有何過失犯行，辯稱：本件車禍之發生若係伊貿然左轉之故，因
    反作用之力學原理，機車必向左側傾倒，然告訴人騎乘之機車卻向右側傾倒，且
    告訴人機車倒地後向前滑行六、七公尺遠，可見告訴人車速之快為肇事原因，伊
    已注意所有車前狀況亦採取必要之措施，並無過失云云。經查被告於台中市警察
    局交通警察訊問及偵訊時均自承：其左轉時車速很慢，當看見告訴人所騎乘之機
    車時便立即煞車等語，有台中市警察局交通警察隊肇事現場圖及偵訊筆錄附卷可
    稽；又被告與告訴人碰撞地點係在交岔路口中央，有台中市○○○道路交通事故
    調查報告表附卷可憑；可見被告行經交岔路口時，仍繼續駕駛，並未讓幹道車先
    行，以致碰撞地點在交岔路口中央。又告訴人於本院訊問時稱：伊直至被撞均未
    看到對方來車，故均無煞車等語，足徵告訴人行經前開交岔路口時，未減速慢行
    作隨時停車準備無訛。按車輛行至無號誌之交岔路口，支線道車應暫停讓幹線道
    車先行；又行經無號誌之交岔路口，應注意減速慢行，作隨時停車之準備，道路
    交通安全規則第一百零二條第一項第二款及第九十三條第一項第四款分別定有明
    文。被告與告訴人於前開時地駕車，應分別注意遵守上開規定，且依當時天候晴
    ，路面乾燥，無缺陷，無障礙物，視距良好，有上開道路交通事故調查報告表附
    卷可查，又無不能注意之情形，詎其等均能注意，被告竟疏未注意行經無號誌交
    岔路口左轉時應讓幹道車先行，貿然繼續行使，告訴人亦疏未注意途經該交岔路
    口時應減速慢行作隨時停車之準備，仍未踩煞車繼續行使，因而肇事，足見被告
    與告訴人就事故之發生均有過失。雖本件事故雙方均有過失，惟被告仍難辭過失
    之責。況本件車禍經送請台灣省台中縣區車輛行車事故鑑定委員會鑑定結果，亦
    認：被告駕駛自小客車行至無號誌交岔路口左轉時未讓幹道車先行，為肇事主因
    ，告訴人駕駛輕機車行經無號誌交岔路口未減速慢行，為肇事次因，有該委員會
    八十九年二月二十二日中市鑑字第八九００八三號函在卷足憑，益證被告與告訴
    人對於本件事故之發生均有過失。再告訴人受有臉部撕裂傷、右股骨轉子間骨折
    及右橈尺骨遠端開放性、粉碎性骨折之傷害，有財團法人私立中國醫藥學院附設
    醫院診斷證明書一紙及照片五幀附卷可稽，足徵被告之過失行為與告訴人之受傷
    間具有相當因果關係。被告上開所辯，自非可採，其犯行堪以認定。
二、核被告所為，係犯刑法第二百八十四條第一項前段之過失傷害罪。原審認被告罪
    證明確，予以論罪科刑，固非無見，惟原判決認定被告係電話公司接線人員，經
    常駕駛車輛四處為客戶處理線路問題，為從事業務之人云云，然為被告否認，並
    辯稱：伊自八十七年四月三十日起即失業等語。查被告駕駛之ＧＢ─三一三六號
    為自小客車，自八十六年十一月十七日起車主即為被告本人，有交通部公路局台
    中區監理所八十九年一月十九日（八九）中監三字第八九０一二七八號函附卷可
    稽；又證人戊○○到庭結證稱：其為通訊業，被告曾在其任職之聯和通訊有限公
    司擔任通訊工程，惟已於八十七年四月三十日離職等語，並提出勞工保險退保申
    報表附卷可憑；再被告確自八十六年十一月一日起至八十七年五月一日止因任職
    於聯和通訊有限公司而向勞工保險局投保勞工保險，此後即未向勞工保險局申報
    勞工保險乙事，有勞工保險局八十九年六月十二日保承字第一０一０七九０號函
    在卷可按。證人即甲○○之女乙○○及友人己○○雖均證稱：被告曾親口表示其
    受雇於其兄經營之電話公司任配線工作云云，並提出被告書立聯絡地址及電話一
    紙在卷可稽；被告雖坦承曾書立聯絡地址及電話與告訴人，惟否認其任職於電話
    公司；查被告之兄丁○○自八十年九月二日起任職於富士達股份有限公司迄今，
    未曾離職乙事，經證人丁○○到庭證述明確，亦有該公司八十九年四月二十日第
    八九０五五號函在卷可查；又上揭聯絡地址即台中縣大里市○○○路一六五號七
    樓，並無營利事業登記資料，亦無法查知有公司登記資料，有台中縣政府八十九
    年六月八日八九府建商字第一四九七五六號函及經濟部中部辦公室八十九年六月
    八日經八九中辦三字第０八九二八八號函附卷可按；另該聯絡電話用戶為被告本
    人，裝機地址即上揭聯絡地址，亦有中華電信股份有限公司臺灣中區電信分公司
    八十九年六月十二日中運一字第八九Ｃ0000000號在卷函可考，是證人乙
    ○○及己○○之證詞無法採為對被告不利之證據。本院既查無證據足資證明本件
    事故發生時被告係從事業務之人，公訴人認被告所為，係犯刑法第二百八十四條
    第二項前段之業務過失罪，起訴法條容有誤會，應予變更。原審未審究及此，及
    未審究告訴人對於本件事故之發生亦有過失，均有未洽。被告上訴意旨仍執稱其
    無過失而指摘原判決不當，此部分為無理由，然被告上訴抗辯其確非從事業務之
    人且告訴人有過失，為有理由。又本院認定本件事故發生當時，被告非從事業務
    之人，與檢察官據以求處罪刑所認定被告為從事業務之人不符，依刑事訴訟法第
    四百五十二條、第四百五十一條第四項第一款，應適通用通常審判程序，故應由
    本院將原判決撤銷逕依通常程序為第一審判決。爰審酌被告無不良素行，有臺灣
    高等法院被告全國前案紀錄表及臺灣台中地方法院檢察署刑案資料查註紀錄表附
    卷可按，其因過失致告訴人受有傷害，事發至今未能與告訴人和解，告訴人亦有
    過失及犯後態度等一切情狀，量處如主文第二項所示之刑，並諭知易科罰金之折
    算標準。
據上論斷，應依刑事訴訟法第四百五十五條之一第一項、第三項、第四百五十二條、
第三百六十九條第一項前段、第二項、第二百九十九條第一項前段、第三百條，刑法
第二百八十四條第一項前段、第四十一條，罰金罰鍰提高標準條例第一條前段、第二
條，判決如主文。
本案經檢察官楊朝嘉到庭執行職務。
中      華      民國      八十九      年    九    月        七    日
                                  審判長法  官  翁芳靜
                                        法  官  張恩賜
                                        法  官  林郁婷
右正本證明與原本無異。
如不服本判決，應於送達後十日內向本院提出上訴狀 （須附繕本） ，上訴於台灣高
等法院台中分院。
                                        書記官
中      華      民      國      八十九      年    九    月        七    日
附錄本案論罪科刑法條全文
刑法第二百八十四條因過失傷害人者，處六月以下有期徒刑、拘役或五百元以下罰金
。致重傷者，處一年以下有期徒刑、拘役或五百元下罰金。


司法院資訊處製作；財團法人民間司法改革基金會備份。
